【裁判字號】    92,交訴,102
【裁判日期】    921023
【裁判案由】    公共危險等
【裁判全文】
臺灣臺北地方法院刑事判決                        九十二年度交訴字第一○二號
    公  訴  人  臺灣臺北地方法院檢察署檢察官
    被      告  甲○○
右列被告因公共危險等案件，經檢察官提起公訴（九十二年度偵字第一四一三一號）
，被告於準備程序進行中就被訴事實為有罪之陳述，本院合議庭裁定由受命法官獨任
行簡式審判程序判決如左：
    主  文
甲○○服用酒類，不能安全駕駛動力交通工具而駕駛，處有期徒刑陸月；又從事業務
之人，因業務上之過失致人於死，處有期徒刑壹年拾月；又駕駛動力交通工具肇事，
致人死亡而逃逸，處有期徒刑拾月。應執行有期徒刑參年。
    事  實
一、甲○○係計程車司機，以駕車載客為業，為從事駕駛業務之人，於民國九十二年
    六月二十一日凌晨三時許，在台北市中山區○○○路、新生北路口之錢櫃ＫＴＶ
    內與友人服用酒類啤酒，已達不能安全駕駛動力交通工具之程度，仍於酒後駕駛
    車號七Ｄ—九○八號營小客車上路，沿台北市中山區○○○路三段東往西行駛，
    於同日上午四時五十七分許行經南京東路與龍江路設有燈光號誌之交岔路口，原
    應注意汽車行經交岔路口，應遵守燈光號誌之指示行進，且在市區道路，行車速
    度不得超過時速五十公里，及汽車行近行人穿越道前，應減速慢行，遇有行人穿
    越時，無論有無交通警察指揮或號誌指示，均應暫停讓行人先行通過，而依當時
    天候晴、有晨光、路面乾燥、無缺陷、無障礙物、視距良好等情，並無不能注意
    之情事，其竟以時速九十至一百公里之高速行進，且於行近該路口東側之行人穿
    越道前並未減速慢行，貿然闖越紅燈，而在前開行人穿越道上撞擊在該處由北往
    南行走之黃閒心，致黃閒心腦實質、心臟、肺臟重挫外露、頭胸部開放性骨折而
    當場死亡。甲○○於明知駕車肇事後，並未停車察看或施救，旋即基於逃逸之犯
    意駕車駛離，嗣經承辦警員陳裕顯依目擊證人提供之線索循線追查方知上情，甲
    ○○於同日上午七時二十許前往台北市政府警察局中山分局長安東路派出所投案
    ，經警對其施以酒測，測得其呼氣所含酒精濃度達每公升零點二八毫克。
二、案經台北市政府警察局中山分局報告臺灣臺北地方法院檢察署檢察官偵查起訴，
    嗣由本院合議庭裁定由受命法官獨任進行簡式審判程序。
    理  由
一、訊據被告甲○○，對於在右揭時、地因服用酒類，不能安全駕駛動力交通工具而
    駕駛之犯罪事實坦認無訛，核與證人即當日與伊一同飲酒之友人顏嘉宏所述相符
    （偵卷第九十二頁訊問筆錄參照），並有酒測單一紙在卷可稽（偵卷第二十七頁
    參照）。按刑法第一百八十五條之三所規定服用酒類，不能安全駕駛動力交通工
    具而駕駛者，應負刑事責任，揆其立法目的本在藉抽象危險犯之犯罪構成要件，
    以嚇阻酒後駕車者對道路交通安全之危害，本不以發生實害為必要。而所謂不能
    安全駕駛之認定，並無一定之數值可供界定，而係由法院以一般社會通念之客觀
    標準，足生公共危險時即足。目前行政機關所取締酒後駕車之參考標準，係依法
    務部於八十八年五月十日邀集司法院刑事廳、交通部、行政院衛生署、內政部警
    政署及中央警察大學等機關開會，所為凡呼氣酒精濃度逾每公升含零點五五毫克
    時，即屬不能安全駕駛之決議。上開會議決議本身固僅屬檢警取締酒後駕車之參
    考，尚無拘束法院之效力，惟以上開會議決議所採之標準，係參考美國、德國及
    日本等國家所進行之酒精濃度與精神狀態之測試實驗，亦即，各項實驗均發現凡
    呼氣中酒精濃度達每公升零點五五毫克時，就人之生理方面，已產生視覺反應遲
    鈍、影像不能集中、同時不能看清前方路況及車旁照後鏡等狀況，及駕駛能力已
    受有影響、肇事率已為一般人正常人之十倍之事實。被告係因駕車肇事致被害人
    黃閒心死亡而遭警查獲，於肇事約二個半小時後之七時二十四分測得其呼氣中酒
    精濃度仍達每公升零點二八毫克，有酒測單一紙在卷可按，足證當日伊於酒後確
    實已無法正常操控車輛。而被告於酒後確有駕車之事實，業如前述，是以其確有
    於飲用酒類後，已不能安全駕駛動力交通工具而仍然駕駛之犯行，堪予認定。
二、另訊據被告甲○○對於伊為計程車司機，在右揭時、地酒後駕車，因超速、闖紅
    燈、且於行近行人穿越道前未減速慢行、禮讓行人優先通過等過失，而撞及被害
    人黃閒心等事實均已坦承不諱，核與證人即當日目擊車禍經過之李成進、葉佐城
    、謝東均、劉國智等人針對本件事故發生經過之證述內容相符（偵卷第八十五至
    八十八頁訊問筆錄、偵卷第一○六、一○七頁訊問筆錄參照），此外，並有營業
    小客車駕駛人執業登記證、道路交通事故現場圖、道路交通事故調查報告表、道
    路交通事故補充資料表、事故現場及車損照片、酒測單等件附卷可稽（偵卷第三
    十頁、第十八至二十五頁、第二十七頁、第三十八至第六十二頁參照），被告為
    本件駕車肇事人無疑。而被害人黃閒心確係因本件交通事故傷重當場死亡，亦經
    臺灣臺北地方法院檢察署檢察官督同法醫師相驗無訛，有相驗屍體證明書、驗斷
    書、勘（相）驗筆錄及相驗照片在卷足憑（相卷第九十六至一○二頁、第七十二
    頁、第八十四頁至九十四頁參照）。按汽車駕駛人飲用酒類後其吐氣所含酒精濃
    度超過每公升零點二五毫克者，不得駕車；汽車行駛至交岔路口，其行進、轉彎
    應遵守燈光號誌之指示；行車速度，在市區道路，時速不得超過五十公里；汽車
    行近行人穿越道前，應減速慢行，遇有行人穿越時，無論有無交通警察指揮或號
    誌指示，均應暫停讓行人先行通過，道路交通安全規則第一百十四條第二款、第
    一百零二條第一項第一款、第九十三條第一項第一款、第一百零三條分別定有明
    文，被告為已考領駕照之職業駕駛人，對此等交通安全法規自難諉稱不知，而依
    卷附道路交通事故調查報告表所示，事發當時天候晴、有晨光、路面乾燥、無缺
    陷、無障礙物、視距良好，並無使被告不能注意遵循前開規定行車之情事，被告
    竟於酒後已達不能安全駕駛之程度猶駕車上路，高速行駛，且貿然闖越紅燈，未
    於行近行人穿越道前減速慢行而肇事，伊對本件事故之發生為有過失，至屬明確
    。被告之過失犯行與被害人黃閒心之死亡結果間具相當因果關係。綜上，本件罪
    證明確，被告業務過失致死犯行洵堪認定。
三、又按刑法第一百八十五條之四之肇事致人死傷逃逸罪，係以處罰肇事後逃逸之駕
    駛人為目的，俾促使駕駛人於肇事後能對被害人即時救護，以減少死傷，是該罪
    之成立祇以行為人有駕駛動力交通工具肇事，致人死傷而逃逸之事實為已足，至
    行為人之肇事有否過失，則非所問，迭據最高法院闡釋甚明。被告於肇事後旋即
    逃逸等情，業據當日目擊車禍經過之證人李成進、葉佐城、謝東均、劉國智一致
    陳明，被告並坦認斯時伊因心裡害怕，故未下車察看即駛離現場，是以被告確有
    肇事逃逸之犯行，亦堪認定。
四、被告於飲酒已達不能安全駕駛動力交通之程度後，仍駕車上路行駛，核其所為，
    係犯刑法第一百八十五條之三之醉態駕駛罪；另其為從事駕駛業務之人，因駕駛
    過失肇事致被害人黃閒心死亡後逃逸，係分別觸犯刑法第二百七十六條第二項之
    業務過失致人於死罪，及同法第一百八十五條之四之駕駛動力交通工具肇事致人
    死傷逃逸罪。被告所犯上開三罪，犯意各別，構成要件互異，應予分論併罰。又
    被告酒醉駕車，且於行經行人穿越道不依規定讓行人即被害人黃閒心優先通行，
    致被害人黃閒心死亡，就其所犯業務過失致死罪部分，應依道路交通管理處罰條
    例第八十六條第一項之規定遞予加重其刑。起訴書雖認被告於事發後旋即自首，
    然證人即被告所屬車隊同事戴君賢及本件承辦警員陳裕顯一致證稱：當日警方依
    據目擊者提供之肇事車輛特徵，循線查出被告所屬車隊，並致電至該車隊詢問，
    戴君賢隨即以電話聯絡被告，被告告知伊即為本件肇事者，且正在前往警局自首
    途中，戴君賢獲知上情後，旋即回電予陳裕顯，並表明被告已坦承肇事（偵卷第
    一一七至一一九頁、一三四至一三五頁訊問筆錄參照）。是以在被告抵達警局自
    白犯罪前，負責偵辦本件刑案之警員陳裕顯即已查知被告為本件肇事之人，尚難
    認為本件已符合刑法第六十二條之自首要件，應予說明。爰審酌酒後駕車之危害
    及酒後不應駕車之觀念，已透過學校教育、政令宣導及各類媒體廣為介紹傳達各
    界週知多年，被告對於酒後不能駕車，及酒醉駕車之危險性，應有相當之認識，
    詎其明知飲酒致醉，不能安全駕駛，猶駕車上路，顯心存僥倖，並乏尊重其他用
    路人生命、財產安全之觀念，至屬可訾，另審酌被告於市區道路高速駕駛，且貿
    然闖越紅燈行進，視其他用路人之生命、財產為無物，駕駛態度至為輕率，又本
    件被害人因受高速、猛力撞擊而手臂斷裂、內臟外露，當場死亡，被害人之屍塊
    及車禍之碎片、散落物分佈範圍達上百公尺，市區交通因此大受影響，肇事情節
    甚為嚴重；及被告犯後頗有悔意，坦承犯行，且旋於被害人家屬達成和解，獲得
    家屬原諒，犯後態度堪稱良好等各項情狀，就其所犯各罪分別量處如主文所示之
    刑，並定其應執行刑，以資懲儆。
據上論斷，依刑事訴訟法第二百七十三條之一第一項、第二百九十九條第一項前段，
道路交通管理處罰條例第八十六條第一項，刑法第一百八十五條之三、第一百八十五
條之四、第二百七十六條第二項、第五十一條第五款，判決如主文。
本案經檢察官蔡秋明到庭執行職務
中      華      民      國    九十二    年      十      月    二十三    日
                                      臺灣臺北地方法院交通法庭
                                          法  官 陳婷玉
右正本證明與原本無異。
如不服本判決，應於判決送達後十日內，向本院提出上訴狀。
                                          書記官 陳弘文
中      華      民      國    九十二    年      十      月    二十七    日
附錄本案所犯法條全文：
中華民國刑法第一百八十五條之三
服用毒品、麻醉藥品、酒類或其他相類之物，不能安全駕駛動力交通工具而駕駛者，
處一年以下有期徒刑、拘役或三萬元以下罰金。
中華民國刑法第一百八十五條之四
駕駛動力交通工具肇事，致人死傷而逃逸者，處六月以上五年以下有期徒刑。
中華民國刑法第二百七十六條
(過失致死罪)
因過失致人於死者，處二年以下有期徒刑、拘役或二千元以下罰金。
從事業務之人，因業務上之過失犯前項之罪者，處五年以下有期徒刑或拘役，得併科
三千元以下罰金。


司法院資訊處製作；財團法人民間司法改革基金會備份。
